臺灣彰化地方法院刑事判決
110年度交易字第289號
公  訴  人  臺灣彰化地方檢察署檢察官
被      告  陳瑞金



上列被告因過失傷害案件，經檢察官提起公訴（109年度偵字第1
4124號），本院判決如下︰
    主    文
陳瑞金無罪。
    理    由
一、公訴意旨略以：被告陳瑞金於民國109年8月28日16時7分許
    ，騎乘車牌號碼000-000號普通重型機車（下稱甲機車），
    沿彰化縣彰化市福山街165巷由南往北方向行駛，至彰化縣○
    ○市○○街000巷00號前，本應注意行經學校之路段或人車擁擠
    處所，應減速慢行，作隨時停車之準備，以及應注意車前狀
    況，並隨時採取必要之安全措施，而依當時天候晴、日間自
    然光線、路面乾燥、無缺陷、無障礙物，且視距良好，並無
    不能注意之情事，竟疏未注意，行經該處幼稚園前遇等待接
    小孩之人、車較擁擠情形，仍未注意車前狀況，貿然未減速
    直行，適有告訴人王莉婷騎乘車牌號碼000-000號普通重型
    機車（下稱乙機車），將前車頭往南方向不當逆向在該處車
    道上熄火停前等待接小孩，被告閃避不及，致雙方發生擦撞
    ，均人、車倒地而受傷，造成告訴人受有右小腿挫傷、尾椎
    挫傷合併尾椎頂端骨折等傷害，又告訴人之乙機車倒地後另
    壓傷行人黃晴意（以上被告、黃晴意受傷部分，均未據告訴
    ）。因認被告涉犯刑法第284條前段之過失傷害罪嫌等語。
二、公訴人認為被告涉犯上開過失傷害罪嫌，係以下列證據為據
    ：
編號 證據名稱 待證事實 1 被告於警詢、偵查中之供述 坦承於前述時、地騎乘機車不慎擦撞告訴人所違停機車之事實。 2 告訴人於警詢及本署偵查中之指訴 於前述時、地騎乘機車將前車頭往南方向熄火停車，而與被告前述機車發生擦撞，致人、車倒地，受有前述傷害之事實。 3 道路交通事故調查報告表㈠㈡-1暨現場圖、車輛詳細資料報表、證號查詢機車駕駛人各1紙、現場與監視器畫面擷取照片14張 被告於前述時、地騎乘上開車牌號碼普通重型機車，未注意車前狀態而肇事發生本件交通事故；事故當時天候晴、日間自然光線、路面乾燥、無缺陷、無障礙物，且視距良好之事實。 4 信生醫院診斷證明書1紙 告訴人因本件交通事故受有前述傷害之事實。 5 彰化縣○○○道路○○○○○○○○○○○○○○○○路○○○○區○○○000○0○0○○○○○0000000000號函暨交通部公路總局臺中區監理所彰化縣區車輛行車事故鑑定會彰化縣區0000000案鑑定意見書1份 被告於前述時、地騎乘普通重型機車，行經幼稚園未注意車前狀況、減速慢行，撞及停於車道上等待接小孩之機車，為肇事主因之事實。 
    並認為駕駛人行經設有學校標誌之路段、無號誌之交岔路口
    及其他人車擁擠處所，均應減速慢行，作隨時停車之準備，
    以及駕駛人應注意車前狀況，隨時採取必要之安全措施，道
    路交通安全規則第93條第1項第2款及第94條第3項定有明文
    ，被告騎乘機車自應注意該等規定，而依卷附道路交通事故
    調查報告表所載，本件事故當時天候晴、日間自然光線、路
    面乾燥、無缺陷、無障礙物，且視距良好，被告並無不能注
    意之情事，竟疏未注意及此，以致肇事，其騎車行為顯有過
    失，且其過失行為與告訴人身體所受前述之傷害間有相當因
    果關係，而認為被告犯嫌可以認定等語。　　
三、按犯罪事實應依證據認定之，無證據不得認定犯罪事實；又
    不能證明犯罪事實或被告之行為不罰者，應諭知無罪之判決
    ，刑事訴訟法第154條第2項、第301條第1項分別定有明文。
    再行為非出於故意或過失者，不罰，刑法第12條第1項亦有
    明定。
四、被告否認有起訴書所指之犯罪事實，辯稱：當時伊是突然暈
    眩才會發生車禍，隔天馬上去彰化基督教醫院治療等語。本
    院查：
  ㈠被告確有如前述公訴意旨描述之客觀事實，亦即其騎乘甲機
    車行經案發地點與逆向停等接送小孩之告訴人騎乘之乙機車
    碰撞倒地，此為被告所不爭執，並有公訴人所舉前開證據可
    資憑佐，先可認定。
  ㈡然被告既以上情為辯，自應究明其事實如何，概若被告騎乘
    甲機車至案發地點，確實發生突發性暈眩無法控制車輛，此
    時即難謂其有刑法意義上之故意或過失行為存在。經查，被
    告為上述辯解，並非空口所言，確當庭提出診斷書一紙在卷
    可考（見本院卷第65頁），依該診斷書記載，被告係於109
    年8月29日17時39分許至彰化基督教醫療財團法人彰化基督
    教醫院（下稱彰基醫院）就診，診斷結果為「腦梗塞」，則
    被告確實罹患腦梗塞之事實，堪可認定。而依被告彰基醫院
    急診病歷顯示，被告之腦梗塞俗稱中風症狀，有突發性口齒
    不清、單側肢體感覺異常及突發性視覺異常等狀況（見本院
    卷第99頁），凡此對於駕駛行為當均會產生重大影響，而被
    告被診斷出腦梗塞之時間，僅係在案發之翌日，則是否腦梗
    塞之前一日即會發生突發性暈眩之情況，即應進一步探究。
    經本院檢附被告相關病歷資料，再函彰基醫院說明，該院於
    110年10月14日以一一○彰基病資字第0000000000號函表示：
    被告於109年8月29日來院急診時，診斷為缺血性腦中風；又
    依上開診斷結果，被告於病發前一日，可能會發生突發性暈
    眩狀況等語（見本院卷第127頁）。則綜此查證可以認為，
    被告所辯並非子虛。再佐以卷附案發時之監視錄影擷取畫面
    4幀（見偵卷第37頁至第39頁），可以發現被告騎乘甲機車
    係緩慢前行，而因告訴人騎乘之乙機車逆向停等在被告幾乎
    正前方，被告始與之發生擦撞。則佐以上開醫療資料，被告
    當時恐確因腦梗塞前之狀況，導致暈眩等無法注意路況之情
    事，始無法緊急閃避。否則若非如此，就只有「故意撞擊」
    可以解釋，然一般人顯無故意撞擊他物以自損損人之動機，
    此解釋並不合理而違背經驗法則。則本件應確有合理可疑被
    告係在該身體暈眩情況之下始生本件事故，即難認被告就本
    件事故之發生，有故意、過失之主觀不法要素存在。
五、綜上所述，公訴人所舉出之證據，固然可以證明客觀事實之
    存在，然就被告所主張其係因暈眩無法控制車輛乙節，亦即
    被告具有故意、過失之不法要素部分，依據被告所提出之診
    斷書以及本院之後之調閱資料與函詢，應可認確有合理可疑
    被告所辯內容為真，則無論自不能證明被告具有主觀不法要
    件或被告難認有故意、過失，乃屬不罰行為之角度，本件均
    應諭知被告無罪之判決，以昭審慎。　　
據上論斷，應依刑事訴訟法第301條第1項，判決如主文。
本案經檢察官王銘仁提起公訴，檢察官林士富、鄭安宇到庭執行
職務。

中　　華　　民　　國　　110 　年　　11　　月　　18　　日
                刑事第三庭    法  官 廖健男
以上正本證明與原本無異。
如不服本判決應於收受判決後20日內向本院提出上訴書狀，並應
敘述具體理由；其未敘述上訴理由者，應於上訴期間屆滿後20日
內向本院補提理由書（均須按他造當事人之人數附繕本）「切勿
逕送上級法院」。
告訴人或被害人對於判決如有不服具備理由請求檢察官上訴者，
其上訴期間之計算係以檢察官收受判決正本之日期為準。
中　　華　　民　　國　　110 　年　　11　　月　　18　　日
                              書記官  謝儀潔